【裁判字號】    92,台上,3719
【裁判日期】    920709
【裁判案由】    強盜
【裁判全文】
最高法院刑事判決                              九十二年度台上字第三七一九號
    上  訴  人  甲○○
右上訴人因強盜案件，不服台灣高等法院台中分院中華民國九十二年五月十三日第二
審判決（九十二年度上訴字第四六七號，起訴案號：台灣苗栗地方法院檢察署九十一
年度偵字第二六三一號），提起上訴，本院判決如左：
    主  文
上訴駁回。
    理  由
按刑事訴訟法第三百七十七條規定，上訴於第三審法院，非以判決違背法令為理由，
不得為之。是提起第三審上訴，應以原判決違背法令為理由，係屬法定要件。如果上
訴理由狀並未依據卷內訴訟資料，具體指摘原判決不適用何種法則或如何適用不當，
或所指摘原判決違法情事，顯與法律規定得為第三審上訴理由之違法情形，不相適合
時，均應認其上訴為違背法律上之程式，予以駁回。本件上訴人甲○○上訴意旨略稱
：(一)、刑法第三百二十九條準強盜罪之所謂「當場」，應從嚴認定，除竊盜、搶奪當
時、當地外，僅能擴及竊盜、搶奪行為遭發現後，尚在他人跟蹤追躡下，尚未脫離視
線之情形。本件上訴人已離開行竊住宅二百公尺遠，方巧遇被害人，則已非「當場」
，縱有施暴行為，亦不構成所謂當場施強暴、脅迫之準強盜罪，原判決竟認合於準強
盜罪之構成要件，自屬違法。(二)、上訴人之行為僅成立竊盜罪，而上訴人之前所犯竊
盜罪已經台灣苗栗地方法院以九十年度易字第六七四號刑事判決判處有期徒刑一年確
定在案，其既判力及於有裁判上一罪關係之本案，本案應為免訴之判決，原判決竟仍
為有罪之判決，亦屬違法等語。
惟查原審認定上訴人有原判決事實欄所載之犯行，係以上訴人已坦承有竊取被害人蔡
澄洲住宅內之財物，得手後於欲離開時，在屋外圍牆鐵門內，為自外返家之蔡澄洲、
蔡鼎元父子發覺，蔡鼎元即攔阻其離開，上訴人為防護贓物及脫免逮捕，乃持鐵管揮
舞，施強暴，致蔡鼎元手部受傷之犯行，惟否認有毀損圍牆及住宅大門之門鎖之事實
，並辯稱其施強暴之處所離行竊之住宅已二百公尺遠，其所為不成立準強盜罪，僅成
立竊盜罪云云。然查上訴人有毀損門鎖之安全設備，進入屋內行竊，得手後為防護贓
物、脫免逮捕，而持鐵管對蔡鼎元施強暴、脅迫之事實，已據蔡鼎元指述綦詳，並有
其受傷之診斷證明書、贓物認領保管單、現場及查獲之上訴人行竊時所用車輛照片等
在卷可稽，上訴人行竊得手後，既尚未離開被害人住宅之附連圍繞之庭院，即在鐵門
內為被害人發覺，上訴人為防護贓物及脫免逮捕，而施強暴、脅迫，自符合刑法第三
百二十九條之竊盜因防護贓物、脫免逮捕，而「當場」施以強暴、脅迫之要件等證據
，予以綜合判斷，認上訴人所為，成立刑法第三百三十條第一項之加重強盜罪，並於
法定刑內量處其刑，已詳其所憑證據及認定理由。並說明竊盜罪與準強盜罪之構成
要件不同，無裁判上一罪之連續關係，上訴人所犯本件強盜案與其之前所犯竊盜案，
既無裁判上一罪關係，上訴人所辯其前案（竊盜案）之有罪判決之既判力及於本案，
本案應為免訴判決云云，為不可採。所為論斷，均有卷存證據資料可資覆按。查上訴
人尚未離開被害人住宅之附連圍繞之庭院，即在圍牆鐵門內，為被害人發覺其竊盜犯
行，上訴人乃當場施以強暴、脅迫，意圖防護贓物及脫免逮捕，符合刑法第三百二十
九條所指之「當場」之要件；上訴人前案所犯竊盜罪與本件所犯之強盜罪，犯罪構成
要件不同，不能成立連續犯，非裁判上一罪，前案判決之既判力不及於本案，原判決
均已論述其理由。上訴意旨依憑己見，仍執陳詞，認其所為不符準強盜罪之構成要件
，指摘原判決未為免訴判決，為違法云云，顯非適法之第三審上訴理由，其上訴為違
背法律上之程式，應予駁回。
據上論結，應依刑事訴訟法第三百九十五條前段，判決如主文。
中      華      民      國    九十二    年      七      月      九      日
                              最高法院刑事第七庭
                                  審判長法官  張  信  雄
                                        法官  賴  忠  星
                                        法官  張  清  埤
                                        法官  白  文  漳
                                        法官  蕭  仰  歸
      右正本證明與原本無異
                                              書  記  官
中      華      民      國    九十二    年      七      月     十五     日


司法院資訊處製作；財團法人民間司法改革基金會備份。
